【裁判字號】    95,訴,2582
【裁判日期】    951004
【裁判案由】    毒品危害防制條例
【裁判全文】
臺灣臺中地方法院刑事判決              95年度訴字第2582號
公  訴  人  臺灣臺中地方法院檢察署檢察官
被      告  乙○○
上列被告因違反毒品危害防制條例案件，經檢察官提起公訴（95
度毒偵字第3114號），嗣經本院合議庭裁定由受命法官獨任行簡
式審判程序，本院判決如下：
     主  文
乙○○施用第一級毒品，處有期徒刑柒月。
     事  實
一、乙○○前因施用毒品案件，經本院於民國94年2月5日以94年
    度毒聲字第198號裁定送觀察勒戒後，認無繼續施用之傾向
    ，於94年3月4日執行完畢釋放，並經臺灣臺中地方法院檢察
    署檢察官於94年3月4日以94年度毒偵字第1077號為不起訴處
    分確定。詎乙○○仍不知警惕，於前揭觀察勒戒執行完畢獲
    釋後5年內，基於施用第一級毒品海洛因之概括犯意，自95
    年1月初某日起，至同年5月31日下午1時許止，在臺中縣大
    里市某公園、臺中市○區○○○路樹德公園等處之廁所內，
    以將第一級毒品海洛因置於注射針筒內，再以美娜水稀釋混
    合後，施打於身體血管之方式施用第一級毒品海洛因多次。
    嗣其思及個人行為造成家人困擾，復母親身體不佳，急需照
    料，乃有心悔悟，自行嘗試戒斷毒癮，並於其上開施用第一
    級毒品犯行，於有犯罪偵查權之人知悉前，即95年6月2日下
    午4時40分許，主動至臺中市警察局第三分局健康派出所向
    警員莊仁杰、郭岱陽等人自首，進而接受裁判。
二、案經臺中市警察局第三分局報請臺灣臺中地方法院檢察署檢
    察官偵查起訴。
     理  由
一、上揭事實，訊據被告乙○○於本院審理時坦承不諱，且被告
    於95年6月2日下午4時40分許，至臺中市警察局第三分局健
    康派出所自首其施用第一級毒品行為時，由警員莊仁杰、郭
    岱陽經其同意所採集尿液，經送驗結果，呈嗎啡陽性反應，
    有詮昕科技股份有限公司95年7月5日編號第00000000號濫用
    藥物尿液檢驗報告1紙在卷可證，堪認被告上開不利於己之
    自白確與事實相符，足以採信。又被告前因施用毒品案件，
    經本院於94年2月5日以94年度毒聲字第198號裁定送觀察勒
    戒後，認無繼續施用之傾向，於94年3月4日執行完畢釋放，
    並經臺灣臺中地方法院檢察署檢察官於94年3月4日以94 年
    度毒偵字第1077號為不起訴處分確定，有臺灣臺中地方法院
    檢察署刑案資料查註紀錄表、臺灣高等法院被告前案紀錄表
    各1份附卷足憑，其於觀察勒戒執行完畢獲釋5年內，再犯毒
    品危害防制條例第10條之罪，事證明確，被告犯行洵堪認定
    。
二、刑事法若干犯罪行為態樣，本質上原具有反覆、延續實行之
    特徵，立法時既予特別歸類，定為犯罪構成要件之行為要素
    ，則行為人基於概括之犯意，在密切接近之一定時、地持續
    實行之複次行為，倘依社會通念，於客觀上認為符合一個反
    覆、延續性之行為觀念者，於刑法評價上，即應僅成立一罪
    。學理上所稱「集合犯」之職業性、營業性、收集性或成癮
    性等具有重複特質之犯罪均屬之，例如經營、從事業務、收
    集、販賣、製造、散佈、成癮性所致之行為等行為概念者是
    。再按毒品危害防制條例第2條第2項規定，毒品依其成癮性
    、濫用性及對社會危害性分為四級，而海洛因具有成癮性，
    服用後會產生依賴性、耐藥性，並引起亢進性反應、慢性中
    毒、精神障礙、類似精神分裂症之錯覺、幻覺、妄想及伴有
    行動與性格異常等副作用，其劑量增大時，甚或會導致死亡
    ；而其慣用者，由於精神錯亂，更具有暴力攻擊及反社會行
    為等傾向，情況極為嚴重，尤以成癮性效果甚鉅，戒解不易
    ，乃該條例將之列為第一級毒品；復審酌施用第一級、第二
    級毒品者，實具有成癮之病患人格特質，初犯者，應先經觀
    察勒戒、強制戒治等療程，使初具有成癮性之行為人有戒斷
    之自新機會，同條例第20條遂規定初犯施用第一級、第二級
    毒品者，應先經觀察勒戒、強制戒治（即採觀察勒戒先行主
    義）。由此觀之，對於施用第一級毒品者，立法者，已審究
    其係具有成癮之病患人格特質，而認其行為本質上即含有「
    成癮性」反覆為同一施用行為之意涵，因此本件被告雖有多
    次施用第一級毒品之犯行，仍應包括論以一罪，不得再以連
    續犯或數罪併罰方式處斷，即僅成立單一之毒品危害防制條
    例第10條第1項之施用第一級毒品罪。被告持有第一級毒品
    之低度行為，應為施用之高度行為所吸收，不另論罪。公訴
    人認應就被告各次施用第一級毒品予以論罪，並依連續犯之
    法例處斷，尚有未洽（縱如公訴人所主張於新舊刑法比較之
    後，適用修正刪除前刑法第56條規定論以連續犯，但依該條
    之規定，被告仍應加重其刑，其結果亦較被告僅成立單一一
    罪之情形不利）。又被告於其上開犯行，於有犯罪偵查權之
    人知悉前，即95年6月2日下午4時40分許，主動至臺中市警
    察局第三分局健康派出所向警員莊仁杰、郭岱陽等人供承不
    諱，接受裁判一情，業據被告於本院審理中供述甚詳，並為
    公訴人所肯認，復有警訊筆錄1份附卷可稽，被告對於未發
    覺之罪自首而接受裁判，且因其自首係在刑法修正施行前，
    依修正前刑法第62條規定係必減輕其刑，依修正後規定，則
    係得減輕其刑，是本件依修正後刑法第2條第1項前段規定，
    仍應依修正前刑法第62條前段規定，予以減輕其刑。審酌被
    告雖前有施用毒品前科，有上開刑案紀錄表可查，今再為施
    用，可見其戒除毒癮之意志一度軟化，惟念其能即時醒悟，
    主動向警自首，並於本院審理中請求量處有期徒刑7月，即
    願再藉入監服刑之機會，徹底斷除毒癮之意念，甚值鼓勵，
    及其於警偵訊及本院審理中均坦承犯行，悔意殷殷，態度甚
    佳，及其生活狀況等一切情狀，量處如其所求之有期徒刑7
    月。
三、按刑法業於94年1月7日修正，於同年2月2日公佈，並於被告
    行為後之95年7月1日施行。又行為之處罰，以行為時之法律
    有明文規定者為限。拘束人身自由之保安處分，亦同。行為
    後法律有變更者，適用行為時之法律，但行為後之法律有利
    於行為人者，適用最有利於行為人之法律，修正後即現行刑
    法第1條、第2條第1項分別定有明文。而查，被告行為時，
    刑法第88條第1項、第2項規定：「犯吸食鴉片或施打嗎啡或
    使用高根、海洛因或其化合質料之罪者，得令入相當處所，
    施以禁戒。前項處分於刑之執行前為之，其期間為6個月以
    下。」，被告行為後，修正後即現行刑法第88條第1項、第2
    項則係規定：「施用毒品成癮者，於刑之執行前令入相當處
    所，施以禁戒。前項禁戒期間為1年以下。但執行中認無繼
    續執行之必要者，法院得免其處分之執行。」，新舊法比較
    結果，以被告行為時之法律，即修正前刑法第88條第1項、
    第2項之規定，較有利於被告。而本件係被告主動向警方自
    首，被告並於本院審理中主動請求量處有期徒刑7月，即希
    翼藉入監服刑之機會，以求徹底斷除毒癮，有如前述，不復
    贅敘，本院審酌上情，認戒除毒品首重行為人之堅強意志，
    被告既已有斷絕毒品之堅強意念，復以入監執行為法，實踐
    其意志，並無另再施以禁戒之必要，爰不另依修正前刑法第
    88條第1項、第2項為其應施以禁戒之諭知，附此敘明。
據上論斷，應依刑事訴訟法第273條之1第1項、第299條第1項前
段，毒品危害防制條例第10條第1項，刑法第2條第1項、第11條
前段，修正前刑法第62條前段，判決如主文。
本案經檢察官甲○○到庭執行職務。
中    華    民    國    95    年    10    月    4    日
              刑事第14庭       法  官  林世民
右正本證明與原本無異。
如不服本判決應於收受本判決後送達後10日內向本院提出上訴書
狀，其未敘述上訴理由者，並得於提起上訴後10日內向本院補提
理由書狀（均須按他造當事人之人數附繕本）「切勿逕送上級法
院」。
                               書記官  紀俊源
中    華    民    國    95    年    10    月    4    日
附錄論罪科刑法條：
毒品危害防制條例第10條第1項：
施用第一級毒品者，處6月以上5年以下有期徒刑。


司法院資訊處製作；財團法人民間司法改革基金會備份。
